臺灣彰化地方法院刑事判決　　　　　　 100年度訴字第1460號
公　訴　人　臺灣彰化地方法院檢察署檢察官
被　　　告　吳博文
上列被告因違反毒品危害防制條例案件，經檢察官提起公訴（10
0年度毒偵字第1925號），被告於準備程序進行中就被訴事實為
有罪之陳述，經合議庭裁定改行簡式審判程序，本院判決如下：
    主  文
吳博文施用第一級毒品，累犯，處有期徒刑拾壹月，扣案之摻有
第一級毒品海洛因之香菸壹支沒收銷燬之；又持有第二級毒品純
質淨重二十公克以上，累犯，處有期徒刑拾壹月，扣案之甲基安
非他命壹包（驗前純質淨重參拾貳點參柒公克）沒收銷燬之，扣
案之甲基安非他命吸食器壹組沒收。應執行有期徒刑壹年陸月，
扣案之摻有第一級毒品海洛因之香菸壹支、甲基安非他命壹包（
驗前純質淨重參拾貳點參柒公克、驗餘淨重參拾柒點零柒公克）
均沒收銷燬之，扣案之甲基安非他命吸食器壹組沒收。
    犯罪事實
一、吳博文於民國89年間，因施用毒品案件，經臺灣高雄地方法
    院（以下簡稱高雄地院）以裁定送觀察勒戒後，認有繼續施
    用毒品傾向，復經高雄地院以89年毒聲字9669號裁定令入戒
    治處所施以強制戒治，嗣經停止強制戒治、撤銷停止戒治，
    於93年2 月22日執行完畢釋放出所，經高雄地方法院檢察署
    檢察官以93年度戒毒偵字第126 號為不起訴處分；又於94年
    間，因連續施用毒品案件，經高雄地院以95年度訴緝字第11
    7號判處應執行有期徒刑1年6 月，上訴後，經臺灣高等法院
    高雄分院以95年度上訴字第1658號撤銷改判處應執行有期徒
    刑1年8月確定，嗣經臺灣高等法院高雄分院以96年度聲減字
    第237號裁定減刑並定應執行刑為有期徒刑10月確定，甫於
    96年7月15日因縮刑期滿執行完畢；另於99年間，因施用毒
    品案件，經高雄地院以99年度審訴字第3971號判處應執行有
    期徒刑2年3月確定；再於100年間，因施用毒品案件，經高
    雄地院100年度審訴字第879號判處應執行有期徒刑1年3月確
    定。詎仍不知悔改，明知海洛因、甲基安非他命業經公告列
    為毒品危害防制條例第2條第2項所列管之第一、二級毒品，
    不得非法持有、施用，竟基於持有第二級毒品純質淨重二十
    公克以上之犯意，於100年4月29日凌晨4時30分許為警查獲
    前之不詳時間，在不詳地點，取得第二級毒品甲基安非他命
    （驗前純質淨重32.37公克）後而持有之，以供己施用。其
    另基於施用第一級毒品海洛因之犯意，於100年4月28日晚上
    10 時許，在停放於高雄市○○路旁之車牌號碼1036-MJ號自
    小客車內，以將海洛因粉末摻入香菸點燃吸食之方式，施用
    第一級毒品海洛因1 次；並承前揭持有第二級毒品純質淨重
    二十公克以上以供己施用之犯意，於施用第一級毒品海洛因
    後，在上開地點，隨即再從其上開持有之第二級毒品甲基安
    非他命中，取出不詳數量之第二級毒品甲基安非他命，並置
    入玻璃球管內燒烤及吸食其霧化氣體之方式，施用第二級毒
    品甲基安非他命1次。嗣於100年4月29日凌晨4時30分許，在
    國道一號高速公路北向280 公里處(新營收費站)為警查獲，
    並當場在上開自小客車內扣得其所有摻有第一級毒品海洛因
    之香菸1支、第二級毒品甲基安非他命1包(驗前純質淨重32.
    37公克、驗餘淨重37.07公克)及供施用甲基安非他命所用之
    玻璃吸食器1 組，並經採集其尿液送驗後，結果呈嗎啡、可
    待因、安非他命及甲基安非他命陽性反應，始查悉上情。
二、案經內政部警政署國道公路警察局第四警察隊報請臺灣臺南
    地方法院檢察署呈請臺灣高等法院檢察署核轉臺灣彰化地方
    法院檢察署檢察官偵查起訴。
    理  由
一、按除被告所犯為死刑、無期徒刑、最輕本刑為3 年以上有期
    徒刑之罪或高等法院管轄第1 審案件者外，於刑事訴訟法第
    273 條第1 項程序進行中，被告先就被訴事實為有罪之陳述
    時，審判長得告知被告簡式審判程序之旨，並聽取當事人、
    代理人、辯護人及輔佐人之意見後，裁定進行簡式審判程序
    ；除簡式審判程序及簡易程序案件外，第1 審應行合議審判
    ，刑事訴訟法第273 條之1 第1 項、第284 條之1 分別定有
    明文。本件被告吳博文所犯係死刑、無期徒刑、最輕本刑為
    3 年以上有期徒刑或高等法院管轄第1 審案件以外之罪，並
    於本院行準備程序時就被訴事實為有罪之陳述，本院合議庭
    依前揭規定，經評議結果，裁定改由受命法官獨任行簡式審
    判程序，先予敘明。
二、上揭犯罪事實，業據被告吳博文於警詢、偵查及本院審理時
    均坦承不諱，且其於100年4月29日為警查獲時所採集之尿液
    ，經送鑑驗結果，分別呈可待因、嗎啡、安非他命及甲基安
    非他命陽性反應，此有被告之國道公路警察局第四警察隊採
    集犯罪嫌疑人尿液編號與真實姓名對照認證表、長榮大學10
    0年5月16日出具之確認報告各1 紙附卷可憑，並有玻璃吸食
    器1 組扣案可佐。又扣案被告所有之摻有第一級毒品海洛因
    之香菸1 支，經國道第四警察隊以聯勤二○四廠製造之毒品
    檢驗盒試劑初步檢驗結果呈嗎啡、海洛因反應；另扣案之透
    明晶體1 包，經送鑑驗結果確含甲基安非他命成分（驗餘淨
    重37.07 公克）等情，此分別有毒品初步檢驗報告單、內政
    部警政署刑事警察局100年5月20日刑鑑字第1000060631號鑑
    定書各1 紙在卷可稽，足認被告本件被查獲施用毒品之自白
    與事實相符。綜上所述，本件被告前述之犯罪事證明確，犯
    行堪予認定。
三、按毒品危害防制條例就施用毒品者，僅限於「初犯」及「5
    年後再犯」二種情形，始應先經觀察、勒戒或強制戒治程序
    。查被告前於89年間，因施用毒品案件，經高雄地院以89年
    度毒聲字第9081號裁定送觀察勒戒後，認有繼續施用毒品傾
    向，復經高雄地院以89年毒聲字9669號裁定令入戒治處所施
    以強制戒治，嗣經停止強制戒治、撤銷停止戒治，於93年2
    月22日執行完畢釋放；復於前揭強制戒治執行完畢釋放5 年
    內之94年間，再因連續施用毒品案件，經臺灣高等法院高雄
    分院以95年度上訴字第1658號判決判處應執行有期徒刑1 年
    8月確定，嗣經同法院以96年度聲減字第237號裁定減刑並定
    應執行刑為有期徒刑10月，而於96年7月15 日因縮刑期滿執
    行完畢等情，有臺灣高等法院被告前案紀錄表1 份在卷可憑
    ，是被告曾於強制戒治執行完畢釋放後，5 年內再犯毒品危
    害防制條例第10條之罪，並經法院判處罪刑確定，復為警查
    獲其本件施用第一、二級毒品犯行，依上開說明，自與前揭
    條例第20條第3項之規定僅得適用於「5年後再犯」之情形不
    符，本件公訴人逕行起訴，於法並無不合。
四、查海洛因、甲基安非他命為毒品危害防制條例第2 條第2 項
    所明定之第一、二級毒品。是核被告前揭所為，係犯同條例
    第10條第1項之施用第一級毒品罪及第11條第4項之持有第二
    級毒品純質淨重二十公克以上之罪。被告為供施用而持有第
    一級毒品，其持有之低度行為應為施用之高度行為所吸收，
    不另論持有毒品之罪。又其施用第二級毒品之輕度行為，應
    為其持有逾法定數量之第二級毒品甲基安非他命（驗前純質
    淨重32.37公克）之重度行為所吸收，不另論施用第二級毒
    品罪。另其所犯上開2罪間，犯意各別，行為互殊，應予分
    論併罰。再查被告有上開犯罪事實欄所載之前科紀錄，而於
    96 年7月15日因縮刑期滿執行完畢等情，有臺灣高等法院被
    告前案紀錄表1份附卷可稽，其於受有期徒刑之宣告及執行
    完畢後，5年內故意再犯本件有期徒刑以上之2罪，均為累犯
    ，應依刑法第47條第1項之規定，分別加重其刑。爰審酌被
    告前有施用毒品之不良素行，歷經觀察、勒戒及強制戒治後
    ，仍未能徹底戒絕毒品，顯見意志不堅，有失政府制定毒品
    危害防制條例之立法美意，且其明知甲基安非他命為法所列
    管之毒品，任何人均不得非法持有，竟仍非法持有大量甲基
    安非他命，本不宜寬貸，惟念其持有、施用毒品乃自戕一己
    之身體健康，尚未害及他人，且犯後坦承犯行，暨其智識程
    度、生活狀況及持有第二級毒品數量等一切情狀，分別量處
    如主文所示之刑，並定其應執行刑，以示懲儆，望其能因自
    省而戒除毒癮。又扣案之香菸1 支，確含有第一級毒品海洛
    因，已如上所述，應依毒品危害防制條例第18條第1項前段
    規定沒收銷燬之如主文所示；至扣案之透明晶體1 包，為第
    二級毒品甲基安非他命（驗前純質淨重32.37公克、驗餘淨
    重37.07 公克），已如前述，應依毒品危害防制條例第18條
    第1項前段之規定沒收銷燬之如主文所示；再盛裝上開扣案
    第二級毒品甲基安非他命之包裝袋1 個，無論以何種方式析
    離，均會有微量毒品殘留包裝袋內（法務部調查局93年3 月
    19日調科壹字第09300113060 號函參照），是該包裝袋亦應
    整體視為查獲之第二級毒品併與沒收銷燬之，乃屬當然，爰
    不於主文贅載；另扣案之甲基安非他命吸食器1 組，為被告
    所有，並係供本件施用第二級毒品甲基安非他命所用之工具
    ，業據被告於本院審理時供承在卷，爰依刑法第38條第1項
    第2款之規定，併予宣告沒收如主文所示。
據上論斷，應依刑事訴訟法第273 條之1 第1 項、第299 條第1
項前段，毒品危害防制條例第10條第1項、第11條第4項、第18條
第1項前段，刑法第11條、第47條第1項、第51條第5 款、第38條
第1項第2款，判決如主文。
本案經檢察官陳鼎文到庭執行職務。
中    華    民    國   100    年    12    月    26    日
                  刑事第六庭   法  官  陳彥志
以上正本證明與原本無異。
如不服本判決應於收受判決後10日內向本院提出上訴書狀，並應
敘述具體理由；其未敘述上訴理由者，應於上訴期間屆滿後20日
內向本院補提理由書（均須按他造當事人之人數附繕本）「切勿
逕送上級法院」。
中    華    民    國   100    年    12    月    26    日
                               書記官  林淑文
附錄本案論罪科刑法條：
毒品危害防制條例第10條
施用第一級毒品者，處 6 月以上 5 年以下有期徒刑。
施用第二級毒品者，處 3 年以下有期徒刑。
毒品危害防制條例第11條第4項
持有第二級毒品純質淨重二十公克以上者，處 6 月以上 5 年以
下有期徒刑，得併科新臺幣 70 萬元以下罰金。